臺灣高等法院臺中分院民事裁定　　　　　 96年度抗字第411號
抗　告　人　財政部台灣省中區國稅局大智稽徵所
法定代理人　丙○○
上列抗告人與相對人乙○○、甲○○間假扣押事件，抗告人對於
中華民國96年7月16日臺灣臺中地方法院96裁全字第7182號裁定
，提起抗告，本院裁定如下：
    主  文
抗告駁回。
抗告程序費用由抗告人負擔。
    理  由
一、抗告意旨略以：依稅捐稽徵法第24條第1、2項規定，納稅義
    務人欠繳應納稅捐者，稅捐稽徵機關得就納稅義務人相當於
    應繳稅捐數額之財產，通知有關機關，不得為移轉或設定他
    項權利；前項欠繳應納稅捐之納稅義務人，有隱匿或移轉財
    產、逃避稅捐執行之跡象者，稅捐稽徵機關得聲請法院就其
    財產實施假扣押，並免提供擔保。抗告人前向法務部行政執
    行署彰化行政執行處（下稱彰化行政執行處）聲明強制執行
    第三人下釜惠子對相對人之金錢債權，以清償下釜惠子所積
    欠之遺產稅，經彰化行政執行處發給執行命令以第三人下釜
    惠子繼承被繼承人林大經對相對人之金錢債權，自本命令到
    達時起，於新台幣（下同）2,0344,915元範圍，禁止義務人
    收取或為其他處分，第三人亦不得向義務人清償，並於收受
    該命令20日後，將扣押金額交付移送抗告人收取等情。惟相
    對人乙○○以其與第三人林大經間有信託投資關係而聲明異
    議；及相對人甲○○以其與第三人林大經及下釜惠子間無債
    權或債務關係而聲明異議，嗣經抗告人提起給付之訴之訴在
    案，為保全抗告人之債權，有實施假扣押以確保將來強制執
    行實現債權之必要。依民事訴訟法第526條第1項規定，抗告
    人已盡釋明之責，且未於本年度編列預算可依原裁定供巨額
    擔保而為假扣押執行，然如未予假扣押執行，又恐相對人脫
    產致日後執行稅款無著，有違稅捐稽徵具有公益、稅務公平
    、及正義性質。本件屬稅務機關基於公益目的而為私法上之
    假扣押執行，與一般民事案件全屬私人間之金錢債權爭議之
    本質尚屬有間，自有關稅法第43條第2項有關公法金錢債權
    保全免供擔保意旨之適用，乃原審未察，竟命抗告人提供擔
    保金，實有違誤，抗告人爰提起抗告，請求廢棄原裁定等語
    。
二、按依稅捐稽徵法第24條第1、2項規定，納稅義務人欠繳應納
    稅捐者，稅捐稽徵機關得就納稅義務人相當於應繳稅捐數額
    之財產，通知有關機關，不得為移轉或設定他項權利；其為
    營利事業者，並得通知主管機關，限制其減資或註銷之登記
    。前項欠繳應納稅捐之納稅義務人，有隱匿或移轉財產、逃
    避稅捐執行之跡象者，稅捐稽徵機關得聲請法院就其財產實
    施假扣押，並免提供擔保。但納稅義務人已提供相當財產擔
    保者，不在此限。次按同法第14條規定，納稅義務人死亡，
    遺有財產者，其依法應繳納之稅捐，應由遺囑執行人、繼承
    人、受遺贈人或遺產管理人，依法按稅捐受清償之順序，繳
    清稅捐後，始得分割遺產或交付遺贈。遺囑執行人、繼承人
    、受遺贈人或遺產管理人，違反前項規定者，應就未清繳之
    稅捐，負繳納義務。依上開規定，該法所指之納稅義務人係
    指遺囑執行人、繼承人、受遺贈人或遺產管理人，自不得將
    納稅義務人之範圍過度擴張解釋第三人即被繼承人之債務人
    ，亦應包含在內，因之；稅捐稽徵機關如就納稅義務人以外
    之第三人之財產實施假扣押，縱係稅款之執行，亦無稅捐稽
    徵法第24條第2項之適用，仍認係一般金錢債權私權爭執之
    假扣押，依法自應提供擔保金。
三、經查：抗告人前向彰化行政執行處聲明強制執行第三人下釜
    惠子對相對人之金錢債權，以清償下釜惠子所積欠之遺產稅
    ，經彰化行政執行處發給執行命令以第三人下釜惠子繼承被
    繼承人林大經對相對人之金錢債權，禁止相對人向第三人下
    釜惠子清償，嗣因相對人聲明異議，經抗告人提起上開給付
    之訴，抗告人以其為保全債權，有實施假扣押以確保將來強
    制執行實現債權之必要，則原法院以依法酌定擔保金，准抗
    告人假扣押之聲請，依前開說明，並無不合。抗告人猶執上
    詞提起本件抗告，為無理由，應予駁回。
據上論結，本件抗告為無理由，依民事訴訟法第495條之1、第
449條第1項、第95條、第78條，裁定如主文。
中　　華　　民　　國　　96　　年　　8 　　月　　16　　日
                  民事第四庭    審判長法  官  黃斐君
                                      法  官  陳蘇宗
                                      法  官  張浴美
以上正本係照原本作成。
再為抗告應以適用法規顯有錯誤為理由，並經本院之許可，該許
可以原裁定所涉及之法律見解具有原則上之重要性者為限。
如提起再抗告者應於裁定送達後10日內向本院提出抗告理由狀（
須按照他造人數附具繕本）並繳納抗告裁判費新臺幣1,000元，
同時委任律師或具有律師資格之關係人為代理人。
                                      書記官  郭振祥
中　　華　　民　　國　　96　　年　　8 　　月　　16　　日
                                                      Ｍ
